【裁判字號】    89,自,121
【裁判日期】    890511
【裁判案由】    詐欺
【裁判全文】
臺灣臺中地方法院刑事判決                          八十九年度自字第一二一號
    自  訴  人  甲○○
    被      告  乙○○
                丙○○○
右列被告因詐欺案件，經自訴人提起自訴，本院判決如左：
    主  文
乙○○、丙○○○均無罪。
    理  由
一、自訴意旨如附件自訴狀所載。
二、自訴人認被告涉有詐欺罪嫌，無非係以被告等二人嗣未能按時清償借款，且被告
    乙○○背書所載之住址係屬虛偽，有借據、本票影本等在卷可稽等情為憑。
三、惟按刑法第三百三十九條第一項詐欺罪之成立，以意圖為自己或第三人不法所有
    ，以詐術使人將本人或第三人之物交付為要件。所謂以詐術使人交付，必須被詐
    欺人因其詐術而陷於錯誤，若其所用方法不能認為詐術，亦不致使人陷於錯誤，
    即不構成該罪，最高法院四十六年台上字第二六０號分別著有判例可參。是民事
    債務當事人間，若有未依債務本旨履行給付之情形，在一般社會經驗上，原因非
    止於一端，或因不可歸責之事由無法給付，或因合法對他造主張抗辯而拒絕給付
    ，甚至債之關係成立後，始行惡意遲延給付，皆有可能，非必出於自始無意給付
    之財產犯罪一端，要難單純以債務不履行之狀態，遽認被告自始有詐欺之故意。
四、訊據被告乙○○、丙○○○二人均堅決否認有自訴人所指之詐欺犯行，乙○○辯
    稱：伊有向自訴人借款二次，第一次借款後因其積欠公司債務且入監服刑，無法
    按時還款。嗣其出監後欲投資加盟連鎖店賺錢還款，始再向自訴人借票，惟事後
    因故加盟未成而無法還款。其有要將房子轉讓予自訴人抵債，是自訴人不願意，
    然其有提供二個納骨塔位予自訴人，實無詐欺自訴人之意等語。丙○○○則辯稱
    ：伊係乙○○之母，是自訴人有一日至其住處找乙○○要債，乙○○叫伊在借據
    上簽名擔任保証人，伊不清楚乙○○與自訴人間之事，本案與伊無關等語。經查
    ：
    （一）本件自訴人借款之緣由，據自訴人供陳：他（指被告乙○○）說需現金週
          轉，因為大家都是朋友才借他，之前向我借過錢，但都有還錢，我與他是
          在八十一年間即已認識等語，依此觀之，雙方於借款前已有數年之情誼，
          則自訴人之所以願意借款，顯係基於朋友之情誼為之；且按借款予他人，
          本即有屆期不獲償還之風險，自訴人為一具有相當社會經驗之成年人，對
          此當知之甚明，則其經自主之考量後借款予被告乙○○，已難認被告有何
          施用詐術之行為。
    （二）次查，被告乙○○於借款後於八十四年六月十五日入監服刑，迄於八十五
          年十月三十日假釋出監，有台灣台中地方法院檢察署刑案資料查註紀錄表
          一份在卷可考。是被告並非於借款後逃匿他去。而其於出監後，於八十七
          年四月間即再向自訴人借票，衡情苟若被告乙○○先前有詐欺自訴人之意
          ，則其於得款後避之猶恐不及，豈有相隔數年後向自訴人以同一手法再行
          施詐之理？再者，被告乙○○於此次借款前，業已積欠自訴人款項，於此
          情形下，自訴人當明知被告之資力狀況，自可衡量借款之風險；況查，被
          告乙○○所稱借款係欲投資加盟亞細亞國際企業公司乙節，有自訴人所提
          被告乙○○加盟該公司之加盟連鎖經營合約書影本一份在卷可資佐証，顯
          然被告所稱借票投資一事亦非子虛。況查，被告乙○○於借票後，復應自
          訴人之要求，於八十七年四月十七日由丙○○○擔任保証人，簽立借據一
          紙予自訴人以供擔保，則苟被告等有意詐欺自訴人，其等於犯行既遂後，
          大可逃逸他去，何必多此一舉再簽立借據予自訴人，俾使自訴人有所憑據
          ？
    （三）雖被告乙○○自承於向自訴人借得之支票後背書所載之住所有誤，惟按於
          票上簽名者，即須負票據責任。是被告住所縱有誤載，並無礙於其應負之
          背書責任。況被告於該票後，除簽寫姓名外，並填有其正確身分証號碼，
          並無造成混淆之虞。參以自訴人於本院調查時供陳知道被告之住所，僅係
          不知其詳細門牌號碼等語，即難以此節認被告有詐欺之意。
    （四）再查，被告乙○○辯稱伊事後欲將所有之房屋轉予自訴人抵償，是自訴人
          不願意，伊另有提供價值二十萬元之納骨塔位二個予自訴人等節，此為自
          訴人所不否認，僅稱納骨塔迄今尚未辦理過戶等語。是就此被告乙○○於
          事後並未逃匿他去，並出面與自訴人協調債務解決問題之情觀之，實難認
          被告有詐欺之故意。
    （五）又按自訴人供陳本件借款均係被告乙○○出面，其與被告丙○○○並不熟
          ，丙○○○僅係後來在借據上簽名當保証人等語，是本件借款過程顯與趙
          范春花無關，自訴人謂其與被告乙○○共同詐欺，委無足採。
五、綜上各情，被告乙○○未依約清償，核屬民事債務不履行之求償問題，實難以其
    嗣後未能清償款項乙節即推認其於借款（票）之初有詐欺之意，本件純係民事債
    權債務之糾葛，應由自訴人另循民事途逕解決。此外，復查無其他積極証據足資
    証明被告等有何詐欺犯行，不能証明其二人犯罪，自應均為無罪之諭知。
據上論斷，應依刑事訴訟法第三百四十三條、第三百零一條第一項，判決如主文。
中      華      民      國      八十九      年    五    月      十一    日
                                  臺灣台中地方法院刑事第二庭
                                          法  官  吳  幸  芬
右正本證明與原本無異。
如不服本判決，應於判決送達後十日內向本院提出上訴狀，上訴於臺灣高等法院臺中
分院( 須附繕本 )。
                                          書記官
中      華      民      國      八十九      年    五    月     十五    日


司法院資訊處製作；財團法人民間司法改革基金會備份。
